【裁判字號】    95,易,3084
【裁判日期】    951124
【裁判案由】    偽造文書
【裁判全文】
臺灣臺中地方法院刑事判決              95年度易字第3084號
公  訴  人  臺灣臺中地方法院檢察署檢察官
被      告  甲○○
上列被告因偽造文書案件，經檢察官提起公訴（95年度偵字第
9337號），經本院合議庭裁定改依簡式審判程序審理，判決如下
：
    主    文
甲○○共同連續行使明知為不實之事項，而使公務員登載於職務
上所掌之公文書，足以生損害於公眾，處有期徒刑參月，如易科
罰金，以銀元參佰元即新臺幣玖佰元折算壹日。
    犯罪事實及理由
一、犯罪事實：甲○○與真實姓名、年籍不詳，綽號「張姐」之
    成年女子、真實姓名、年籍不詳，姓馬之成年男子、乙○○
    （另案審結），均明知外籍人士非經我國主管機關許可，不
    得入境，竟為使印尼國籍女子乙○○非法進入我國之犯意聯
    絡，基於行使使公務員登載不實公文書之概括犯意聯絡，綽
    號「張姐」之女子於民國93年4月間某日，以新臺幣（下同
    ）3 萬元之代價，委請甲○○前往印尼與乙○○假結婚。甲
    ○○於93年5月12日，與乙○○在印尼辦理假結婚，且在當
    地政府機關辦理相關手續，取得印尼勿加西縣區政府結婚證
    書等文件，並持前揭文書向我國駐印尼臺北經濟貿易代表處
    申請認證，甲○○隨即返國。於同年8月2日，持經前開認證
    之結婚證書至臺中縣太平市戶政事務所，辦理與乙○○之結
    婚戶籍登記，使不知情之該所承辦之公務員將甲○○與乙○
    ○結婚之日期等不實事項登載於職務上所掌之戶籍登記簿、
    戶籍謄本等公文書上，足以生損害於戶政機關對戶籍管理之
    正確性。甲○○再持上開使公務員登載不實之戶籍謄本公文
    書，以配偶來臺探親名義，向內政部警政署入出境管理局（
    下稱境管局）申請核准乙○○入境以為行使，致該局承辦之
    公務員將渠等結婚來臺探親之不實事項，登載於職務上所掌
    管之公文書，並據以核發中華民國臺灣地區居留證予乙○○
    。乙○○再於93年8月26日，持上開居留證供桃園中正國際
    機場入境之海關人員查驗以為行使，而合法進入臺灣地區，
    足以生損害於境管局對人民入出境管理之正確性。乙○○入
    境臺灣地區後，即由該名姓馬之不詳男子介紹在臺中地區工
    作，嗣於95年2月28日14時30分許，在臺中市○區○○路18
    號李素治所經營之「瑞成鳥園」工作時，為警查獲。
二、證據名稱：
(一)、被告甲○○於本院審理時之自白。
(二)、共同被告乙○○於警詢時之供述。
(三)、證人李素治於警詢、偵查中、證人陳秀美於警詢中之證述。
(四)、臺中縣太平市戶政事務所95年9月21日中縣太戶字第0950004
    978號函暨所附具之結婚登記申請書、印尼勿加西縣區政府
    結婚證書、我國駐印尼臺北經濟貿易代表處認證、印尼勿加
    西縣區政府居民與民事登記處證明書、共同被告乙○○護照
    影本、內政部警政署95年9月25日警署外字第0950126418號
    函暨所附具之共同被告乙○○入境登記表、外國人居留停留
    案件表附卷可參。
三、論罪科刑部分：
(一)、被告甲○○與共同被告乙○○均無結婚之意思，卻虛偽辦理
    結婚手續，並據以使我國公務員為前揭戶籍結婚登記、申請
    入境之登載，且持登載後之相關公文書予以行使之行為，足
    以生損害於戶政機關對戶籍管理之正確性，及警察機關對於
    外籍人士進入我國之核查發生不正確之損害。故核被告甲○
    ○所為，係犯刑法第216條、第214條之行使使公務員登載不
    實公文書罪。被告與與真實姓名、年籍不詳，綽號「張姐」
    之成年女子、真實姓名、年籍不詳，姓馬之成年男子、乙○
    ○，有犯意聯絡及行為分擔，均為共同正犯。被告兩次使公
    務員登載不實之行為，均為高度之行使使公務員登載不實公
    文書行為吸收，均不另論罪。
(二)、刑法於94年2月2日修正公布，並於95年7月1日生效施行，修
    正前之刑法第56條連續犯規定已於修正中被刪除，此刪除雖
    非犯罪構成要件之變更，但顯已影響行為人刑罰之法律效果
    ，自屬法律有變更，新舊法比較結果，新法並未較有利於行
    為人，依刑法第2條第1項前段規定，仍應適用較有利於被告
    之行為時法即舊法論以連續犯。被告兩次行使使公務員登載
    不實公文書行為，時間緊接，方法相同，觸犯構成要件相同
    之罪名，顯係基於概括犯意為之，應依連續規定論以一罪，
    並加重其刑。
(三)、刑法第214條之使公務員登載不實罪，法定刑得科500元以下
    罰金，依修正後刑法施行法增訂第1條之1：94年1月7日刑法
    修正施行後，刑法分則編所定罰金之貨幣單位為新臺幣，94
    年1月7日刑法修正時，刑法分則編未修正之條文定有罰金者
    ，自94年1月7日刑法修正施行後，就其所定數額提高為三十
    倍，但72年6月26日至94年1月7日新增或修正之條文，就其
    所定數額提高為三倍。，及刑法第33條第5款修正為：「主
    刑之種類如下：五、罰金：新臺幣一千以上，以百元計算之
    」等規定觀之，依修正後之法律，刑法第214條使公務員登
    載不實罪所得科處之罰金刑最高為新臺幣1萬5千元，最低為
    新臺幣1千元，然依被告行為時之刑罰法律，即罰金罰鍰提
    高標準條例第1條前段規定之提高倍數10倍及修正前刑法第
    33條第5款規定之罰金最低額1元計算，則刑法第214條之使
    公務員登載不實罪所得科處之罰金最高為銀元5千元，最低
    額為銀元10元，若換算為新臺幣，最高額與新法同為新臺幣
    1萬5千元，最低額則僅為新臺幣30元。比較上述修正前、後
    之刑罰法律，應以修正前之刑法第33條第5款之規定較有利
    於被告。
(四)、95 年7月1日修正公布施行之刑法第41條第1項前段規定：「
    犯最重本刑為五年以下有期徒刑以下之刑之罪，而受六個月
    以下有期徒刑或拘役之宣告者，得以新臺幣一千元、二千元
    或三千元折算一日，易科罰金。」，惟被告行為時之刑法第
    41第1項前段規定：「犯最重本刑為五年以下有期徒刑以下
    之刑之罪，而受六個月以下有期徒刑或拘役之宣告，因身體
    、教育、職業、家庭之關係或其他正當事由，執行顯有困難
    者，得以一元以上三元以下折算一日，易科罰金。」，又依
    修正前罰金罰鍰提高標準條例第2條前段（現已刪除）規定
    ，就其原定數額提高為100倍折算1日，則被告行為時之易科
    罰金折算標準，應以銀元300元折算1日，經折算為新臺幣後
    ，應以新臺幣900元折算為1日。比較修正前後之易科罰金折
    算標準，以修正前之刑法第41條第1項前段即行為時法律之
    規定，較有利於被告，故應依修正後刑法第2條第1項前段規
    定，適用修正前刑法第41條第1項前段規定，定其折算標準
    。
(五)、爰審酌被告犯後坦承所為，態度良好，頗具悔意，惟所為危
    害社會秩序及國家安全等一切情狀，量處如主文所示之刑，
    並諭知易科罰金之折算標準，以示懲儆。
據上論斷，應依刑事訴訟法第273條之1第1項、第299條第1項前
段，刑法第11條前段、第2條第1項前段、第28條、刑法第216條
、第214條、修正前刑法第56條、修正前第41條第1項前段，罰金
罰鍰提高標準條例第1條前段、（修正前）第2條，現行法規所定
貨幣單位折算新臺幣條例第2條，判決如主文。
中    華    民    國    95    年    11    月    24    日
                        臺灣臺中地方法院刑事第五庭
                                法  官  劉麗瑛
上正本證明與原本無異。
如不服本判決，應於送達後10日內向本院提出上訴狀（須附繕本
），上訴於臺灣高等法院臺中分院。
                                書記官  王玟
中    華    民    國    95    年    11    月    24    日
附錄論罪科刑法條
中華民國刑法第214條
明知為不實之事項，而使公務員登載於職務上所掌之公文書，足
以生損害於公眾或他人者，處3年以下有期徒刑、拘役或5百元以
下罰金。


司法院資訊處製作；財團法人民間司法改革基金會備份。
